臺灣臺中地方法院民事判決
                                    110年度豐簡字第690號
原      告  陳湘亭  

被      告  遠東國際商業銀行股份有限公司

法定代理人  侯金英  
訴訟代理人  吳俞穎  

上列當事人間請求債務人異議之訴事件，於民國110年11月24日
言詞辯論終結，本院判決如下：
    主      文
原告之訴駁回。
訴訟費用由原告負擔。
    事實及理由
一、原告主張：
　㈠被告所持執行名義，係臺灣臺北地方法院（下稱臺北地院）
    民國102年12月16日102年度司消債核字第11281號民事裁定
    （下稱系爭民事裁定）係認可原告與全體金融機構於102年1
    1月20日協商成立之債務清償方案，並無與確定判決同一之
    效力。原告並無收到系爭民事裁定。原告從未有聲請前置協
    商的需要與意願。最大債權金融機構即元大商業銀行股份有
    限公司（下稱元大銀行）派行員林信儒於豐原分行對保，是
    以房貸額度名義，並無與原告確認信用卡金額及告知後續影
    響。元大銀行於102年7月違反個資法授權臺灣精銳行銷有限
    公司（下稱臺灣精銳公司）告知原告繳款正常，有額度整合
    信用卡債務，原告自102年8月起可繳款給元大銀行，元大銀
    行再分配繳給各家信用卡銀行即可，誘騙取得原告證件資料
    。原告於110年3月發現遭詐欺，欲撤銷系爭民事裁定所認可
    之債務清償協議的意思表示。
　㈡另依原告查得之聯合徵信中心資料，原告於102年8月16日時
    積欠被告的信用卡債權金額為新臺幣（下同）20萬1,943元
    ，並非被告主張的20萬5,095元。原告自102年12月起，每月
    繳款1萬1,258元至最大債權金融機構即元大銀行的帳戶，再
    由元大銀行分配其中1,730元予被告。原告於102年12月起至
    110年1月間，共清償了80期，合計繳款給元大銀行90萬0,64
    0元（1萬1,258元×80期）。元大銀行針對被告對原告之債權
    ，分配給被告13萬8,400元，僅尚欠6萬3,543元，並非被告
    聲請執行狀所主張債權本金13萬6,003元。
  ㈢爰依強制執行法第14條規定，提起債務人異議之訴等語。並
    聲明：本院110年度司執字第101654號清償債務強制執行事
    件之強制執行程序應予撤銷。
二、被告則以：原告於102年11月間申請前置協商，尚欠被告20
    萬5,095元，及自102年11月10日起至清償日止，按週年利率
    6％計算之利息。原告自102年12月16日起至110年1月15日止
    ，僅繳納13萬8,400元，之後即未再履約繳款，被告乃於110
    年4月16日接獲最大債權銀行通報原告毀諾，原告尚未清償
    積欠被告債務完畢。被告持系爭民事裁定及確定證明書為執
    行名義，主張債權金額為「13萬6,003元及自110年1月10日
    起至清償日止，按週年利率6％計算之利息」，於110年8月24
    日聲請強制執行，經本院以110年度司執字第101654號清償
    債務強制執行事件受理等語，資為抗辯。並聲明：原告之訴
    駁回。
三、兩造不爭執事項（見本院卷第126頁）：
　㈠依系爭民事裁定主文，係認可原告與全體金融機構於102年11
    月20日協商成立之債務清償方案。
  ㈡依系爭民事裁定之附表，被告對原告的債權金額(同簽約金額
    )是20萬5,095元。
  ㈢依系爭民事裁定之分配表，原告自102年12月10日起，分180
    期，利率為6％，每月繳款1萬1,258元至最大債權金融機構即
    元大銀行的帳戶。再由元大銀行分配其中1,730元予被告。
  ㈣原告於102年12月起至110年1月間，共清償了80期，合計繳款
    給元大銀行90萬0,640元（1萬1,258元×80期）。元大銀行針
    對被告對原告之債權，分配給被告13萬8,400元（計算式：1
    ,730元×80期）。
  ㈤被告聲請執行狀，被告主張債權本金13萬6,003元，及自110
    年1月10日起至清償日止，按週年利率百分之6計算之利息。
四、得心證之理由：
  ㈠按執行名義無確定判決同一之效力者，於執行名義成立前，
    如有債權不成立或消滅或妨礙債權人請求之事由發生，債務
    人亦得於強制執行程序終結前提起異議之訴。強制執行法第
    14條第2項定有明文。經查：
　⒈被告所持系爭民事裁定，依消費者債務清理條例第152條第4
    項規定，得為執行名義，有執行力，但無既判力。故並無確
    定判決同一之效力。從而，原告仍得主張執行名義成立前，
    有債權不成立之事由。
　⒉原告主張並未收到系爭民事裁定，且無同意系爭民事裁定的
    債務清償方案云云（見本院卷第8至9頁、第91頁）。然查，
    ⑴經本院調取系爭民事裁定卷宗，上開民事裁定於102年12月
    19日合法送達原告當時之戶籍地，由「陳湘亭」蓋印，經送
    達郵差勾選為本人簽收等情，亦有系爭裁定書、送達證書在
    卷可考（見系爭前置協商卷影卷第39頁至第50頁、第73頁）
    。⑵且原告對於前置協商機制協議書上原告簽名、印文為真
    正，亦不爭執（見本院卷第127頁），系爭協議書上方，業
    已記明「……就附表所列之所有債務達成分期還款協議」，並
    同意「……自民國102年12月10日為首期繳款日，每月以新臺
    幣11,258元，共分180期，年利率6.00％……」等內容（見本院
    卷第52頁）。審酌原告既知悉簽署系爭協議書之目的係為給
    付信用卡債務，衡諸常理，尚無可能在未確認債務內容前，
    率爾簽名，而致全然不知附表所載之還款金額為何之可能。
    ⑶參以原告既能自102年11月起至110年1月止，按系爭民事裁
    定附件所示102年11月20日協商成立之債務清償方案（同前
    置協商清償分案）分期清償80期（見不爭執事項㈣），顯然
    原告知悉各期還款金額並同意上開債務清償方案。⑷基此，
    原告主張並未聲請前置協商，也沒同意進行協商云云（見本
    院卷第8頁），顯不可採。
　⒊原告另主張：元大銀行違反個資法授權臺灣精銳公司來電告
    知原告，誘騙取得原告資料，進行盜刷，冒用原告名義貸款
    ，涉及背信、偽造文書、不當得利等情事（見本院卷第8頁
    ），然此部分主張，未見原告舉證以實其說，難認可採。　
　⒋原告復主張遭第三人即元大銀行員工、臺灣精銳公司員工詐
    欺，致陷於錯誤，原告於110年3月才發現被詐騙，故欲撤銷
    系爭民事裁定之債務清償方案協議云云（見本院卷第128頁
    ）。然按民法上所謂詐欺，係欲使相對人陷於錯誤，故意示
    以不實之事，令其因錯誤而為意思之表示（最高法院56年台
    上字第3380號判決可資參照）。又當事人主張其意思表示係
    因被詐欺而為之者，應就其被詐欺之事實，負舉證之責任（
    最高法院97年台上字第430號判決可資參照）。原告未能舉
    證明其有遭元大銀行員工、臺灣精銳公司員工故意示以不實
    之事，致陷於錯誤而在協商協議書上簽名、用印。從而，其
    主張遭到詐欺欲撤銷協商之意思表示，當非可採。
　⒌綜上，原告未能主張有何債權不成立之事由，自無從排除執
    行名義之執行力。　
　㈡按執行名義成立後，如有消滅或妨礙債權人請求之事由發生
    ，債務人得於強制執行程序終結前，向執行法院對債權人提
    起異議之訴。強制執行法第14條第1 項前段定有明文。所謂
    消滅債權人請求之事由，係指足以使執行名義之請求權及執
    行力消滅之原因事實，如清償、提存、抵銷、免除、混同、
    債權之讓與、債務之承擔、解除條件之成就、和解契約之成
    立，或類此之情形（最高法院94年台上字第671號判決意旨
    可資參照）。原告主張其已清償元大銀行90萬0,640元，元
    大銀行分配給被告13萬8,400元乙情，為被告所不爭執（見
    不爭執事項㈣）。然原告另主張其僅積欠被告201,943元，經
    清償上開金額後，僅積欠被告63,543元，並非如被告所聲請
    執行債權本金13萬6,003云云（見本院卷第9頁），則為被告
    所否認。經查：
　⒈觀諸系爭民事裁定附表即前置協商無擔保債務還款分配表，
    已明確記載被告102年當時對原告債權金額為20萬5,095元（
    見本院卷第55頁），亦與被告所提出信用卡帳單明細相符（
    見本院卷第117頁）。原告既簽署系爭協議書，堪認就系爭
    協議書附表所示積欠金額，應已確認無誤。故原告主張其僅
    積欠被告20萬1,943元債務，容有誤會。
　⒉原告每月清償金額分配給被告1,730元，本息平均攤還，故每
    月清償金額，部分清償利息（按年利率6％計算）、部分清償
    本金，並非全數清償本金。原告於110年1月時，尚欠被告本
    金餘額13萬6,003元等情，有被告所提出被證3之前置協商繳
    款明細可佐（見本院卷第63至64頁）。因此，被告聲請執行
    債權本金13萬6,003元，並無錯誤。原告主張經清償後，僅
    積欠被告63,543元云云，亦屬誤會。
　⒊參以原告於本院審理時自承其最後繳款是110年1月間，之後
    即未再繳款了（見本院卷第127頁），故被告主張原告分期
    繳款金額僅清償110年1月9日以前之利息，應可採信。從而
    ，被告自得請求自110年1月10日起自清償日止之利息。
　⒋準此，原告主張有消滅債權人請求之事由，應屬無據。
五、綜上所述，原告依強制執行法第14條規定，提起本件債務人
    異議之訴，為無理由，應予駁回。
六、本件事證已臻明確，兩造其餘攻擊防禦方法及所舉證據，經
    審酌結果，與本件判決結論均無影響，爰不一一論述，附此
    敘明。
七、訴訟費用負擔之依據：民事訴訟法第78條。　　
中  　華　　民　　國　　110 　年　　12　　月　17 　　日
                      臺灣臺中地方法院豐原簡易庭
                                  法　官　高士傑
以上正本係照原本作成。
如不服本判決，應於送達後20日內，向本院提出上訴狀並表明上
訴理由，如於本判決宣示後送達前提起上訴者，應於判決送達後
20日內補提上訴理由書（須附繕本）。如委任律師提起上訴者，
應一併繳納上訴審裁判費。
中　　華　　民　　國　　 110 　年　　12 　月　  17  　日
                                  書記官　蔡伸蔚